最  高  行  政  法  院  裁  定
111年度上字第787號
上  訴  人  家福股份有限公司

代  表  人  王俊超              
訴訟代理人  趙永瑄  律師
            劉恩廷  律師
被 上訴 人  花蓮縣政府                                  
代  表  人  徐榛蔚              
上列當事人間勞動基準法事件，上訴人對於中華民國111年8月18
日臺北高等行政法院111年度訴字第24號判決，提起上訴，本院
裁定如下：
　　主  文
上訴駁回。
上訴審訴訟費用由上訴人負擔。
　　理  由
一、按對於高等行政法院判決之上訴，非以其違背法令為理由，
    不得為之，行政訴訟法第242條定有明文。依同法第243條第
    1項規定，判決不適用法規或適用不當者，為違背法令；而
    判決有同法條第2項所列各款情形之一者，為當然違背法令
    。是當事人對於高等行政法院判決上訴，如依行政訴訟法第
    243條第1項規定，以高等行政法院判決有不適用法規或適用
    不當為理由時，其上訴狀或理由書應有具體之指摘，並揭示
    該法規之條項或其內容；若係成文法以外之法則，應揭示該
    法則之旨趣；倘為司法院大法官解釋、憲法法庭裁判意旨，
    則應揭示該解釋、裁判之字號或其內容。如以行政訴訟法第
    243條第2項所列各款情形為理由時，其上訴狀或理由書，應
    揭示合於該條項各款之事實。上訴狀或理由書如未依此項方
    法表明，或其所表明者與上開法條規定不合時，即難認為已
    對高等行政法院判決之違背法令有具體之指摘，其上訴自難
    認為合法。
二、上訴人從事綜合商品零售業，為適用勞動基準法(下稱勞基
    法)之行業，其企業工會於民國100年5月1日成立。被上訴人
    所屬社會處於110年2月19日派員對上訴人所屬花蓮分公司實
    施勞動檢查，發現上訴人未經工會同意，使所僱勞工何○○於
    109年10月份延長工時共計196分鐘，違反勞基法第32條第1
    項規定。案經被上訴人審認屬實，依同法第79條第1項第1款
    、第80條之1第1項及行政罰法第18條第1項規定，以110年4
    月19日府社勞字第1100071771A號裁處書(下稱原處分)，處
    上訴人罰鍰新臺幣（下同）4萬元，並公布上訴人名稱、負
    責人姓名、處分期日、違反條文及罰鍰金額。上訴人不服，
    循序提起行政訴訟，聲明：1.訴願決定及原處分關於罰鍰部
    分均撤銷。2.確認原處分關於公布事業單位或事業主之名稱
    、負責人姓名、處分期日、違反條文及罰鍰金額之部分違法
    。經臺北高等行政法院（下稱原審）111年度訴字第24號判
    決（下稱原判決）駁回後，提起上訴。
三、上訴人對原判決提起上訴，雖以該判決違背法令為由，主張
    略以：何○○並非上訴人企業工會之會員，本無可能行使工會
    會員之權利，進而影響工會決策，然依原判決之解釋，非工
    會會員之勞工有關延長工時事項，卻反而受制於工會之主觀
    決定，造成他決取代自決之詭異現象。況倘將勞基法第32條
    第1項有關工會同意範圍及於非工會會員之勞工，即會造成
    由0.3％勞工組成之企業工會，不僅得決定其會員得否延長工
    時，亦得決定其餘99.7％非工會會員勞工得否延長工時之現
    象，原判決之解釋顯違背法令等語。
四、惟查，原判決已敘明：勞基法第32條第1項乃明文規定延長
    工作時間之勞動關係事項，雇主應取得工會之同意，如事業
    單位無工會時，方得以取得次順位之勞資會議同意後為之。
    上訴人之企業工會已於100年5月1日成立，上訴人花蓮分公
    司並無成立分公司工會，上訴人即不能以分公司勞資會議之
    同意取代工會之同意，上訴人未經工會同意，僅以該分公司
    分別於109年3月20日第3屆第13次勞資會議、109年6月24日
    第3屆第14次勞資會議、109年9月18日第3屆第15次勞資會議
    、109年12月21日第4屆第1次勞資會議，就延長工時作成「
    因業務需要或季節性關係有使勞工在正常工作時間以外工作
    之必要時，公司經員工同意得將工作時間延長」之決議逕為
    實行，並使何○○有延長工時情形，自已違反勞基法第32條第
    1項之規定；又審酌上訴人自76年9月19日設立迄今，經營時
    間甚久，且於全國各地普設有分公司，顯然具有企業經營及
    勞工管理之專業能力，應能注意勞基法所課予雇主之行政法
    上義務。於本件違章行為發生前，被上訴人亦曾以上訴人花
    蓮分公司違反雇主使勞工延長工作時間應經工會同意之義務
    之相同違規事由，而作成106年1月17日府社勞字第10600097
    48號裁處書裁罰在案，是被上訴人審酌前情，上訴人前已有
    違反勞基法第32條第1項規定，爰依同法第79條第1項第1款
    、第80條之1第1項及行政罰法第18條第1項規定，裁處上訴
    人4萬元罰鍰、公布上訴人名稱及負責人姓名，係屬法定罰
    鍰額度內，且與前揭勞基法規定並無不合，核無何裁量瑕疵
    或違反比例原則等情事等語甚詳。經核上訴意旨無非重申其
    一己之法律見解，就原審已論斷或指駁不採其主張之理由，
    泛言原判決違背法令，而非具體表明合於不適用法規、適用
    法規不當、或行政訴訟法第243條第2項所列各款之情形，難
    認對原判決之如何違背法令已有具體之指摘。依首開規定及
    說明，應認其上訴為不合法。　　　
五、據上論結，本件上訴為不合法。依行政訴訟法第249條第1項
    前段、第104條、民事訴訟法第95條、第78條，裁定如主文
    。
中　　華　　民　　國　　111　 年　 11 　 月　  17　 　日
                    最高行政法院第四庭
                        審判長法官  陳　國　成　
                              法官　簡　慧　娟
                              法官　蔡　紹　良
                              法官　蔡　如　琪
                              法官　王　碧　芳

以  上  正  本  證  明  與  原  本  無  異
中　　華　　民　　國　　111 　年　　11　　月　　17　　日
　　　　　　　　　　　　　　　書記官　葉　倩　如